【裁判字號】    98,審保險,122
【裁判日期】    981103
【裁判案由】    給付保險金
【裁判全文】
臺灣臺北地方法院民事裁定           98年度審保險字第122號
原      告  乙○○
                      樓之2
被      告  丙○○
            新光人壽保險股份有限公司
法定代理人  甲○○
上列當事人間請求給付保險金事件，本院裁定如下：
    主  文
本件移送臺灣臺中地方法院。
    理  由
一、按訴之全部或一部，法院認為無管轄權者，依原告聲請或依
    職權以裁定移送於其管轄法院，民事訴訟法第28條第1項定
    有明文。次按，訴訟由被告住所地之法院管轄；對於私法人
    或其他得為訴訟當事人之團體之訴訟，由其主事務所或主營
    業所所在地之法院管轄；因侵權行為涉訟者，得由行為地之
    法院管轄；又共同訴訟之被告數人，其住所不在一法院管轄
    區域內者，各該住所在地之法院俱有管轄權。但依第4條至
    前條規定有共同管轄法院者，由該法院管轄，民事訴訟法第
    第1條第1項、第2條第2項、第15條第1項、第20條亦有明文
    。是關於共同訴訟之普通審判籍，僅於無民事訴訟法第20條
    但書規定之共同特別審判籍適用餘地時，方有其適用，若有
    共同特別審判籍存在時，原告自應向該共同特別審判籍所在
    地之法院起訴。再按，同一訴訟，數法院有管轄權者，原告
    得任向其中一法院起訴，民事訴訟法第22條亦有明文。
二、查本件原告提起本件訴訟所據之原因事實，係以被告新光人
    壽保險股份有限公司（下稱新光人壽公司）之業務員即被告
    丙○○，有冒用原告名義簽收被告新光人壽公司依保約賠付
    與原告之支票，而被告丙○○係以在訴外人第一商業銀行豐
    原分行冒用原告之名盜開帳戶（帳號為：00000000）兌換系
    爭支票後，再匯至被告丙○○設於訴外人合作金庫商業銀行
    南豐原分行之帳戶（帳號為：00000000 00000）而取得該筆
    款項，原告據此主張被告丙○○、新光人壽公司應依民法關
    於侵權行為之規定，對原告負損害賠償責任，且就被告新光
    人壽公司部分，同時併依與其間之保險契約法律關係，訴請
    被告新光人壽公司給付此筆遭盜領而實仍未經清償之保險金
    ，則觀諸原告所主張被告丙○○及新光人壽公司之侵權行為
    內容，被告丙○○冒用原告名義盜開帳戶及詐領原告取得前
    開保險金之行為地、結果地，均係在臺中縣豐原巿，有原告
    所提出之原證3第一商業銀行存款相關服務性業務申請書暨
    約定書、原證4第一商業銀行自動化服務設備轉帳明細表影
    本等件在卷可參，均不在本院轄區內，進而，本件被告丙○
    ○之戶籍地復在臺中縣后里鄉○○路176巷2弄11號，被告新
    光人壽保險股份有限公司主事務所所在地則設在臺北市○○
    ○路○段66號31-43樓，亦有被告丙○○之戶籍謄本、被告新
    光人壽公司之公司登記資料查詢各一份附卷可稽，被告丙○
    ○之戶籍地及被告新光人壽公司之主事務所既非在同一法院
    轄區，依前述民事訴訟法第15條、第20條但書規定，自應由
    此事件之共同特別審判籍管轄法院即其等侵權行為地之法院
    即臺灣臺中地方法院管轄，並無普通審判籍法院管轄規定之
    適用，原告就此部分之訴逕向無管轄權之本院起訴，顯係違
    誤。至於原告依與被告新光人壽公司間之保險契約為請求之
    部分，觀諸原告請求之內容，與前述對被告新光人壽公司之
    侵權行為損害賠償請求係競合關係，而依該保險契約第27條
    約定，因該契約涉訟時，以要保人之住所地為合意管轄法院
    ，且以其明示特定管轄法院之狀況，亦可見有排除其他法院
    管轄之意，而本件要保人即原告之住所依其起訴狀所載處所
    既在高雄市苓雅區○○○路56巷33弄6號8樓之2，有原告所
    提起訴狀在卷可參，亦非本院轄區，原告就此部分向本院提
    起訴訟，亦有違誤。進而，如前述，原告對被告新光人壽公
    司之訴既包括前述侵權行為之請求部分而屬同一訴訟，依民
    事訴訟法第22條規定，前述之台灣台中地方法院及台灣高雄
    地方法院均有管轄權，惟衡諸就被告丙○○部分之訴既僅台
    灣台中地方法院有管轄權，關於被告新光人壽之訴部分，自
    宜一併由台灣台中地方法院管轄，爰依職權裁定將本件訴訟
    全部均移送有權管轄法院即台灣台中地方法院。
三、依民事訴訟法第28條第 1項規定，裁定如主文。
中    華    民    國    98    年    11    月    3     日
                  民事第六庭    法  官  林麗真
以上正本係照原本作成
如對本裁定抗告須於裁定送達後10日內向本院提出抗告狀，並繳
納抗告費新臺幣1,000元
中    華    民    國    98    年    11    月    4     日
                                書記官  黃士元


司法院資訊處製作；財團法人民間司法改革基金會備份。
